臺灣高雄地方法院民事裁定
109年度消債更字第238號
聲  請  人  陳惠蘋  
0000000000000000

代  理  人  矯恆毅律師
上列當事人因消費者債務清理事件聲請更生，本院裁定如下：
    主  文
聲請人陳惠蘋自中華民國一○九年十二月二十二日下午四時起開
始更生程序。
命司法事務官進行本件更生程序。
    理  由
一、聲請意旨略以：伊有不能清償債務情事，前向本院聲請調解
    債務清償方案，惟調解不成立。伊又未經法院裁定開始清算
    程序或宣告破產，爰聲請更生等語。
二、按債務人不能清償債務或有不能清償之虞者，得依本條例所
    定更生或清算程序，清理其債務；債務人無擔保或無優先權
    之本金及利息債務總額未逾新臺幣（下同）12,000,000元者
    ，於法院裁定開始清算程序或宣告破產前，得向法院聲請更
    生；法院開始更生程序之裁定，應載明其年、月、日、時，
    並即時發生效力；法院開始更生或清算程序後，得命司法事
    務官進行更生或清算程序，必要時得選任律師、會計師或其
    他適當之自然人或法人1人為監督人或管理人，消費者債務
    清理條例（下稱消債條例）第3條、第16條第1項、第42條第
    1項、第45條第1項分別定有明文。
三、經查：
  ㈠聲請人前於民國109年4月23日提出債權人清冊，向本院聲請
    調解債務清償方案，經本院109年度司消債調字第230號受理
    ，於109年6月9日調解不成立，聲請人於同日以言詞聲請更
    生等情，業經本院依職權調閱上開調解卷宗核閱無訛。
  ㈡聲請人於106年度至107年度均無申報所得，108年度申報所得
    為40,000元，平均每月所得為3,333元（本裁定計算式均採
    元以下4捨5入），名下無財產，有新光人壽保單解約金332,
    178元，另原有新光人壽保單號碼0000000000、ANCE441200
    號保單，前於109年2月4日、109年4月14日將要保人由聲請
    人變更為其子陳○倫，是該保單解約金325,202元（含未到期
    保費2,851元）是否應納入聲請人財產之列，則留待更生程
    序再為處理，附此敘明之；又聲請人於99年11月22日至108
    年10月31日在監執行，108年5月至9月服刑期間於大隆保利
    龍股份有限公司任品檢員，每月收入6,000元（每月薪資23,
    000元，監所收取17,000元），108年11月起於玖賀生鮮商行
    任包裝員，每月收入25,700元，扣除勞健保後，每月實領收
    入為24,834元，現未領取任何補助等情，有財政部高雄國稅
    局106年至108年綜合所得稅各類所得資料清單及財產歸屬資
    料清單【本院109年度司消債調字第230號卷（下稱調卷）第
    16至18頁、本案卷第25頁】、財產及收入狀況說明書（調卷
    第4至8頁）、債權人清冊（本案卷第107至110頁）、戶籍謄
    本（本案卷第35頁）、勞工保險被保險人投保資料表（本案
    卷第20頁）、個人商業保險查詢結果表（本案卷第28頁）、
    財團法人金融聯合徵信中心前置協商專用債權人清冊（調卷
    第13至15頁）、信用報告（本案卷第17至18頁）、社會補助
    查詢表（本案卷第58至60頁）、高雄市政府都市發展局函（
    本案卷第71頁）、勞動部勞動力發展署高屏澎東分署函（本
    案卷第69頁）、勞動部勞工保險局函（本案卷第70頁）、假
    釋證明書（本案卷第19頁）、在監押紀錄表（本案卷第64頁
    ）、存簿（本案卷第29至30頁）、在職證明書（本案卷第73
    頁）、薪資單（調卷第19頁）、新光人壽保險股份有限公司
    陳報狀（本案卷第66至68頁）等附卷可證。依聲請人上述工
    作、收入情形，認以聲請人於玖賀生鮮商行每月實領收入24
    ,834元，核算其現在償債能力之基礎，堪認妥適。
  ㈢關於聲請人個人日常必要支出部分，聲請人雖主張每月支出1
    5,000元（包含每月給付大弟之房屋使用費5,000元）乙情。
    按債務人必要生活費用，以最近一年衛生福利部或直轄市政
    府所公告當地區每人每月最低生活費一點二倍定之，消債條
    例第64條之2第1項定有明文。109年度高雄市最低生活費為1
    3,099元，1.2倍即15,719元。又聲請人於大弟所有房屋居住
    ，於本院109年6月9日調查程序稱每月分擔水電瓦斯、管理
    費、有線電視費、雜費等共5,000元，嗣始稱每月給付5,000
    元房屋使用費，前後說詞反覆，復未能提出每月確有該筆支
    出之相關證明，客觀上難認有房屋費用之支出，故於計算聲
    請人個人每月必要生活費時，即應自前開已包括聲請人居住
    費用在內之每月最低生活費用中，扣除相當於房租支出所佔
    比例（大約為24.36％）。依此計算結果，聲請人每月之必要
    生活費應以11,890元為準【計算式：15,719－（15,719×24.3
    6%）＝11,890】，逾此範圍難認必要。
  ㈣關於聲請人扶養支出部分，聲請人稱單獨扶養未成年子女陳○
    倫，每月支出扶養費9,000元。經查，陳○倫係95年3月生，
    現就讀國中，107年度至108年度申報所得各為30,000元（新
    光人壽其他所得）、0元，名下無財產，未領取補助等情，
    此有戶籍謄本（本案卷第36頁）、所得資料清單及財產歸屬
    資料清單（本案卷第22至24頁）、社會補助查詢表（本案卷
    第61至63頁）、存簿（本案卷第31至32頁）、在學證明書（
    本案卷第33頁）附卷可考。陳○倫既未成年，且名下無財產
    ，客觀上堪認有受扶養之必要。又按父母對於未成年子女之
    扶養義務，不因結婚經撤銷或離婚而受影響，民法第1116條
    之2規定甚明。是聲請人固已離婚且由其行使負擔未成年子
    女陳○倫之權利義務，並提出本院96年度婚字第124號判決、
    本院97年度監字第183號裁定在卷可按（見本案卷第46至49
    頁），然其前配偶陳云彬對於未成年子女仍應盡其扶養義務
    ，並不因其行方不明而毋庸再負擔扶養義務，本院認兩人仍
    應平均分擔陳○倫扶養費用。至於扶養費用數額部分，按受
    扶養者之必要生活費用，準用第一項規定計算基準數額，並
    依債務人依法應負擔扶養義務之比例認定之，消債條例第64
    條之2第2項亦有明定。因陳○倫並無房屋費用支出，爰自其
    必要生活費用中扣除相當於房租支出所佔比例（109年度高
    雄市每人每月不含房屋支出之最低生活必需11,890元），再
    由聲請人與陳云彬共同負擔扶養費，聲請人應分擔5,945元
    （計算式：11,890÷2＝5,945），逾此範圍難認必要。
  ㈤承上，聲請人目前每月收入約24,834元，扣除個人必要支出1
    1,890元、子女扶養費5,945元後，剩餘6,999元。聲請人目
    前負債總額為8,259,638元（調卷第32至49頁、第55頁、第6
    2至66頁、本案卷第76至90頁，包括：國泰世華銀行、土地
    銀行、遠東銀行、凱基銀行、中國信託銀行、杜拜資產管理
    股份有限公司、金陽信資產管理股份有限公司、新光行銷股
    份有限公司、仲信資融股份有限公司），扣除新光人壽保單
    解約金後，以每月所餘逐年清償，至少須約94年【計算式：
    （8,259,638－332,178）÷6,999÷12≒94】始能清償完畢，應
    認其已不能清償債務。此外，聲請人無擔保或無優先權之債
    務總額未逾12,000,000元，且無消債條例第6條第3項、第8
    條或第46條各款所定駁回更生聲請之事由存在。則聲請人聲
    請更生為有理由，應予准許，爰命司法事務官進行本件更生
    程序。
四、依消債條例第11條第1 項、第45條第1 項、第16條第1 項，
    裁定如主文。
中　　華　　民　　國　 109　　年　　12　　月　　22　　日
              　　民事庭　　法　官　賴寶合
以上正本係照原本作成。
本裁定不得抗告。
中　　華　　民　　國　 109　　年　　12　　月　　22　　日
  　                        書記官　胡美儀